最高法院刑事判決　　　　　　　　　　　　　　　九十一年度台上字第二五八二號
　　上　訴　人　柯采妤原名甲.
　　　　　　　　乙○○
右上訴人等因違反毒品危害防制條例案件，不服台灣高等法院高雄分院中華民國九十
一年一月十六日第二審更審判決（九十年度上更(一)字第四一七號，起訴案號：台灣高
雄地方法院檢察署八十七年度偵字第一０五八三、一三三九六號），提起上訴，本院
判決如左：
    主  文
原判決撤銷，發回台灣高等法院高雄分院。
    理  由
本件原判決認定上訴人柯采妤（原名為甲○○，於民國九十年一月二日更名為柯采妤
，下或稱柯女）基於概括之犯意，自民國八十七年五月九日起，至同年六月九日止，
連續多次在高雄市各不詳處所，轉讓第二級毒品安非他命予其男友楊雅圖施用。又於
同年六月六日十八時許，在屏東縣新園鄉道路旁其所租用之ＪＪ｜二一三八號自用小
客車上，轉讓安非他命予林順意施用一次。上訴人乙○○（下或稱莊某）基於意圖營
利之概括犯意，於同年三、四月間某日，在屏東縣東港鎮○○○段六十三號其經營之
海釣場內，以新台幣（下同）五萬五千元之價格，販賣第二級毒品安非他命一兩予柯
女。柯女於同年六月九日十九時許為警查獲後，配合警方要求，以電話佯向莊某表示
欲向其購買安非他命，經莊某應允後，柯女即於同日晚上二十二時二十分許，偕同警
員前往該海釣場查獲莊某。並扣得莊某甫向他人以四萬元販入之安非他命十三包等物
等情。因而撤銷第一審關於乙○○部分及柯采妤（即甲○○）轉讓第二級毒品部分之
判決，改判論處柯采妤（即甲○○）連續轉讓第二級毒品罪刑，及論處乙○○連續販
賣第二級毒品罪刑，固非無見。
惟查：(一)、按有罪判決書所記載之犯罪事實，為論罪科刑適用法律之基礎，故凡於適
用法律有關之重要事項，必須詳加認定明確記載，然後於理由內敘明犯罪事實所憑之
證據及理由，始足以為適用法律之依據。原判決認定柯女自八十七年五月九日起，至
同年六月九日止，連續多次轉讓安非他命予楊雅圖施用；另又於同年六月六日轉讓安
非他命予林順意吸用一次，而論以毒品危害防制條例第八條第二項轉讓第二級毒品罪
之連續犯。惟其對於柯女多次轉讓安非他命予楊雅圖之詳細地點何在？其轉讓之具體
次數若干？以及其每次轉讓安非他命予楊某之數量多寡等與犯罪構成要件有關之重要
事實，均未於事實欄內詳加認定記載，亦未於理由內說明其何以不能詳細加以認定記
載之原因，依上說明，已不足為適用法律之依據。且原判決認定柯女有自八十七年五
月九日起，至同年六月九日止連續多次轉讓安非他命予楊雅圖施用之事實。惟其理由
內，僅敘及其如何認定柯女於八十七年六月七日二十二時許，在高雄縣林園鄉道路旁
轉讓安非他命予楊某一小包部分之證據。對於其憑何認定柯女有其他多次轉讓安非他
命予楊某吸用之事實，則未說明其所憑之證據及理由，難謂無認定事實不憑證據及理
由不備之違誤。(二)、按所謂販賣毒品行為，並不以販入後復行賣出為要件，祇要以營
利為目的，將毒品購入或賣出，有一於此，其犯罪即為完成。原判決認定柯女於八十
七年六月九日配合警方要求，以電話佯向莊某購買安非他命，旋即偕同警方前往而查
獲莊某，並在莊某身上扣得其甫向他人以四萬元販入之安非他命十三包等情，而就此
部分論以販賣第二級毒品未遂罪（見原判決第八面倒數第六行至倒數第四行）。惟卷
查證人即查獲本案之警員楊增平於發回前原審證稱：「（是叫甲○○打電話向乙○○
佯裝購買「安」？）是的，我們在東港分局，柯女打電話給乙○○，稱要向他購買『
安』，對方內容我們不清楚，對方稱要去調貨，中間有打過幾次電話，確定貨已調到
，我們才去乙○○家，乙○○看到我們很緊張，我們問他貨在那裡，他就拿出十三包
『安』出來給我們」等語（見發回前原審卷第四十九頁反面、第五十頁）。似謂柯女
以電話向莊某購買安非他命時，莊某表示須俟其向他人調取安非他命後，始能交貨，
其後經數次以電話聯絡，確定莊某已取得安非他命後，始前往查獲莊某。參以莊某於
警訊時供承扣案之十三包安非他命係其於被警查獲約一個小時前，向一名綽號「忠好
仔」之男子以四萬元之價格販入等語（見警刑偵五字第四０八六號警訊卷十四頁反面
），以及其以四萬元販入上開安非他命後，旋即擬以四萬五千元之價格販賣予柯女等
情觀之。則莊某向綽號「忠好仔」販入上述安非他命之目的，似欲以較高之價格轉行
販賣予柯女，以資牟利。果爾，則莊某於其向綽號「忠好仔」販入上述安非他命時，
其販賣第二級毒品之犯行已屬既遂，而不能論以未遂罪。究竟警員楊增平上開證述是
否屬實？莊某是否於接到柯女向其購買安非他命之電話後，始前往向綽號「忠好仔」
販入上述安非他命十三包，以便交貨？其究竟是否以轉行販出營利之意思而販入該十
三包安非他命？若否，其一次販入上述大量安非他命之用途為何？以上疑點與判斷莊
某此部分所為究應論以販賣第二級毒品既遂罪或未遂罪攸關，自有詳予究明釐清之必
要。原審對以上疑點未詳加調查明白，遽認此部分應成立販賣第二級毒品未遂罪，尚
嫌速斷。以上或為上訴意旨所指摘，或為本院得依職權調查之事項，應認原判決仍有
撤銷發回之原因。至原判決不另為無罪諭知部分與發回部分有審判不可分關係，應併
予發回。
據上論結，應依刑事訴訟法第三百九十七條、第四百零一條，判決如主文。
中      華      民      國    九十一    年      五      月      九      日
                              最高法院刑事第六庭
                                  審判長法官  吳  雄  銘
                                        法官  池  啟  明
                                        法官  郭  毓  洲
                                        法官  吳  三  龍
                                        法官  韓  金  秀
      右正本證明與原本無異
                                              書  記  官
中      華      民      國    九十一    年      五      月     十四     日
